【裁判字號】    91,易,2364
【裁判日期】    920129
【裁判案由】    妨害公務
【裁判全文】
臺灣桃園地方法院刑事判決                        九十一年度易字第二三六四號
    公  訴  人  臺灣桃園地方法院檢察署檢察官
    被      告  乙○○  男  三.
右列被告因妨害公務案件，經檢察官提起公訴（九十一年度偵字第一八五五三號），
本院判決如左：
    主  文
乙○○對於公務員依法執行職務時，施強暴，處拘役伍拾日。如易科罰金，以參佰元
折算壹日。
    事  實
一、乙○○因與其妻離婚後，心情不佳，在其位於桃園縣平鎮市○○里○○街六九號
    住處飲用酒類後，雖意識仍清醒，卻於民國（下同）九十一年十月五日凌晨二時
    許外出至桃園縣平鎮市○○路與湧光路旁，藉酒意無故將路人甲○○自其所乘坐
    機車上拉下（傷害部分未據告訴）；而桃園縣警察局平鎮分局平鎮派出所著制服
    員警簡煌俊、魏光輝二員於接獲民眾報案後，遂駕駛巡邏車立即抵達上開現場處
    理，並將乙○○及甲○○均帶回派出所處理。詎乙○○於同日凌晨二時五十分許
    ，在平鎮派出所內，竟基於妨害公務之犯意，自後以左手勒住簡煌俊脖子致使簡
    煌俊受有左頸部及右拇指擦傷之傷害（傷害部分已撤回告訴），而右手則持酒精
    測試器欲攻擊簡煌俊，以此方式對依法執行職務之警員施以強暴，適在其旁之魏
    光輝見狀上前，始將乙○○制伏。
二、案經桃園縣警察局平鎮分局報告台灣桃園地方法院檢察署檢察官偵查起訴。
    理  由
一、訊據被告乙○○矢口否認涉有妨害公務犯行，辯稱：當天伊喝醉，伊不記得當時
    情形，並無攻擊員警之故意云云。經查：（一）右揭事實，業據證人即承辦本案
    員警簡煌俊於偵查中：「（將被告帶到所內發生何事？）到（派出所）所內時我
    們先做酒測，當時我們叫被告吹氣，他還聽得懂我們的話，‧‧‧。酒測做完後
    我請他到後面去，被告也確實有退後，我就轉身去做另一方（甲○○）酒測，被
    告就突然衝上來勒住我的脖子，抓我的頸部，右手抓起酒測器要打我，但被魏光
    輝制止。」等語（見偵卷第二六頁反面），於本院審理時證稱：「（被告當時精
    神狀況？）我穿制服，他知道我是警察，當時他還叫我們秉公處理。‧‧‧。」
    、「（被告為何勒住你的脖子？）當時我坐在甲○○、乙○○中間，我幫乙○○
    酒測。我測了好幾次，我叫乙○○吹氣，乙○○生氣問我說「他（甲○○）為什
    麼不用測？」我說等一下再測，我對甲○○測酒測時，乙○○突然站起來，用左
    手勒住我的脖子，右手拿酒測器準備砸我，因為有其他同事在，才把他制伏在地
    上，‧‧‧。」等語在卷（見本院九十二年一月十五日筆錄），核與證人即另一
    承辦員警魏光輝於本院審理時證述情節相符。並據證人即遭被告自機車上拉下之
    甲○○於警訊時證稱：當時（在派出所）乙○○從後方以手肘勾住執行公務的警
    察（簡煌俊）脖子後，還要將該員警拉倒，所幸經在旁的其他員警適時阻止。‧
    ‧‧。」等情明確在卷。而簡煌俊因而受有上述傷害，亦有診斷證明書乙紙、受
    傷照片二幀在卷足按。（二）被告於派出所時之精神狀態，可了解警察訊問意思
    乙節，除據證人簡煌俊、魏光輝證述在卷外，並據證人即遭被告自機車上拉下之
    甲○○於本院審理時證述：「（被告是否可以辨別警察？）可以。警察問話時‧
    ‧‧，也聽的懂警察說的話。」等語，且處理員警身穿制服並在派出所實施酒測
    、製作筆錄，而被告當時可了解警察訊問之意思，可見其當時對外界事務之知覺
    及判斷作用，並未減弱，自當無法諉為不知警方係在執行公務中。又被告於是日
    凌晨二時五十二分所測得之酒精濃度為每公升一‧Ｏ七毫克，固有酒精測試單一
    紙在卷可考，然查被告當時猶能清楚記憶自己姓名並於酒測單上簽名，並參以證
    人簡煌俊、魏光輝、甲○○前開所述，被告當時尚能辨識其等為警察，亦知他人
    所言，並能立即對之反應，足見其當時被告之理解能力應屬正常，應未達於對外
    界事務全然缺乏知覺及判斷作用而無自由決定意思能力之程度。且據證人魏光輝
    於偵查中證稱：被告是我管區居民，他經常喝酒鬧事等語，是被告之前既有多次
    酒後鬧事紀錄，縱認被告因當日飲酒而影響其精神、情緒，惟飲酒係屬被告可
    控制之原因自由行為，被告亦知悉其酒後可能情緒失控，是其既於事前決意飲酒
    ，自不得於事後圖藉飲酒一端而執為卸免罪責之理由。又桃園縣警察局平鎮分局
    平鎮派出所當日之錄影帶，僅錄到乙○○在派出所，拍桌子，亂講話之情景，並
    未拍攝到被告妨害公務之情形，業據證人簡煌俊於本院審理時證述在卷，與被告
    之上開犯行之成立，並無直接關聯性，爰不再勘驗該錄影帶，附此敘明。綜上所
    述，被告施暴於警員之犯行，堪以認定。所辯為卸責之詞，不足置信。
二、核被告所為，係犯刑法第一百三十五條第一項之妨害公務罪。爰審酌被告素行、
    犯罪動機、手段，警員受傷之之程度，及犯後態度等一切情狀，量處如主文所示
    之刑，並諭知易科罰金之折算標準，以示儆懲。
據上論斷，應依刑事訴訟法第二百九十九條第一項前段，刑法第一百三十五條第一項
、第四十一條第一項前段、罰金罰鍰提高標準條例第一條前段、第二條，判決如主文
。
本案經檢察官陳美華到庭執行職務。
中      華      民      國    九十二    年     一     月    二十九    日
                                 臺灣桃園地方法院刑事第四庭
                                             法  官  邱 滋 杉
右正本證明與原本無異。
如不服本判決，應於判決送達後十日內向本院提出上訴狀( 應附繕本 )，上訴於
臺灣高等法院。
                                             書記官  周 巧 屏
中      華      民      國      九十二    年     一     月    二十九    日
附錄：本案論罪科刑法條全文
刑法第一百三十五條第一項：
對於公務員依法執行職務時，施強暴脅迫者，處三年以下有期徒刑、拘役或三百元以
下罰金。


司法院資訊處製作；財團法人民間司法改革基金會備份。
